臺灣新竹地方法院交通事件裁定　　　　101年度交聲字第294號
原處分機關　交通部公路總局新竹區監理所新竹市監理站
異　議　人
即受處分人　林逸澄
上列異議人即受處分人因違反道路交通管理處罰條例事件，對於
交通部公路總局新竹區監理所新竹市監理站民國101 年5 月31日
所為之裁決處分（竹監新四字第裁51-E00000000號裁決書）聲明
異議，本院裁定如下：
    主  文
異議駁回。
    理  由
一、原處分意旨略以：異議人即受處分人林逸澄（下稱異議人）
    於民國101 年4 月15日15時14分許，駕駛車號1667-MY 號自
    用一般小客車，於新竹市○○路經由西大路地下道往寶山路
    （食品路）方向行駛，行經與南大路交岔路口左轉南大路，
    未依循號誌指示，逕予左轉，為警攔停稽查，並以異議人有
    「未依號誌指示左轉」之交通違規，於同日以竹市警交字第
    E00000000 號舉發違反道路交通管理事件通知單（下稱舉發
    通知單）掣單舉發，異議人雖於同日及翌日均向原處分機關
    提出申訴，然經原處分機關函詢舉發機關，仍認異議人有前
    揭違規事實，乃於同年5 月31日以竹監新四字第裁51-E0000
    0000號裁決書（下稱裁決書），依道路交通管理處罰條例第
    48條第1 項第2 款之規定，裁處罰鍰新臺幣（下同）6 百元
    ，並依同條例第63條第1 項第1 款（原處分漏載第1 款），
    記違規點數1 點等語。
二、本件異議人聲明異議意旨略以：當天我駕駛上開車輛行駛於
    西大路上往寶山路方向前進，於西大路與南大路交岔路口左
    轉進入南大路，此時為直行與右轉箭頭綠燈亮燈，我於路口
    左轉燈待轉，認定左轉燈已亮起即左轉進入南大路，此時卻
    遭值勤員警於南大路341 號前攔停，認定我未依號誌指示左
    轉，並依道路交通管理處罰條例第48條第1 項第2 款舉發，
    但該路口是多向的燈號，那天是綠燈的情況下，轉彎時我有
    看到直行綠燈與右轉綠燈同時亮，我當時並無馬上左轉，後
    來有瞄到左轉綠燈亮，我就順勢左轉，轉彎時我被警察攔下
    ，我有跟警察說左轉綠燈應該是有亮，警察說左轉路燈沒亮
    ，我當時質疑警察怎麼知道我行進方向的左轉綠燈沒亮，因
    為我覺得我有看到，兩方說法不一樣，為何我一定是錯的；
    當場警察有說他是依據他目睹方向燈號下面的剩餘秒數來判
    斷你行進方向的左轉綠燈有無亮，我當場看不到警察所謂的
    秒數在哪裡，結果我就被開單，因為我當場怎麼看都看不到
    警察攔停方向有秒數，所以我被開單約一小時後又重回現場
    ，看到有秒數燈號設置，但是故障，就如我提出的本院卷第
    6 頁編號1 照片，我有利用電腦繪製現場圖，再用照片拍下
    來，本院卷第6 頁編號2 照片這是我拍攝現場的照片，上面
    用電腦寫的黃字是「南大路秒數計數為故障狀態」、「西大
    路號誌燈柱無法看到任何燈號」，本院卷第7 頁編號1 照片
    這是我拍攝現場的照片，上面用電腦寫的白字是「紅綠燈三
    色燈」，本院卷第7 頁編號2 照片這是我拍攝現場的照片，
    上面用電腦寫的紅字是「讀秒故障中」，黃字是「紅綠燈號
    與三個箭頭燈目前為直行與右轉燈號亮」；另依員警站立值
    勤點明顯無法看到西大路方向任何燈號，不可能得知何時左
    轉燈號已亮起以認定違規情事，爰聲明異議，請予以撤銷原
    處分云云。
三、按駕駛人駕駛車輛，應遵守道路交通標誌、標線、號誌之指
    示、警告、禁制規定；又汽車駕駛人轉彎時，不依標誌、標
    線、號誌指示者，處6 百元以上1 千8 百元以下罰鍰；汽車
    駕駛人，違反前開規定者，除依原條款處罰鍰外，並記違規
    點數1 點，道路交通管理處罰條例第4 條第1 項、第48條第
    1 項第2 款、第63條第1 項第1 款分別定有明文。次按依道
    路交通管理處罰條例科處行政罰事件，依據公法爭議之舉證
    責任分配法則，固應先由行政機關就其業已履踐相關正當法
    律程序，以及人民應受處罰之客觀違反法令行為，擔負證明
    之責任，異議人就行政機關已為相當證明之前開事項，若主
    張欠缺主觀歸責條件或為其他抗辯，亦須就其所辯提出反證
    。惟行政機關對於前開應為舉證事項，自非不得以執行查察
    取締勤務人員，依據調查人證之程序，使就親身經歷事實所
    為之證述，提供不可替代之證明方法，尤於當場舉發交通違
    規事件，鑑於交通違規事實往往驟然而現、稍縱即逝，若硬
    性要求舉發員警不分違規情節，一律必須預留證據，俾便事
    後提出供法院審酌，除有現實技術可行性之困難外，勢將大
    幅提高交通管理之行政成本，並嚴重削弱道路交通管理之行
    政效能，此絕非立法者制定道路交通管理法規之本意。
四、經查：
  (一)本件案發當時參與舉發違規之員警劉芳偉到庭具結證稱：我
    有參與本院卷第8 頁交通罰單取締違規的過程，我當天執勤
    時是負責查看及判斷燈號，如果違規車輛未依左轉綠燈號誌
    燈左轉，也就是當時左轉箭頭綠燈並沒有亮的情形，違規車
    輛後方一定很多車輛不會跟著違規車輛左轉行駛，本件異議
    人的違規車輛後方當時也有車輛，但是並沒有跟著違規車輛
    左轉，是停在路口等待左轉箭頭燈亮起，再左轉；還有人行
    道的行人專用燈號是綠燈，如果異議人行車方向的左轉箭頭
    綠燈有亮的話，人行道的行人專用燈號應該是紅燈，我判斷
    異議人的車輛有違規左轉的情形，因為當時我看到南大路人
    行道的行人專用燈號是綠燈，所以異議人行車方向的左轉箭
    頭綠燈應該是沒有亮；又當時我有看到西大路往市區○○路
    地○道行駛的車輛直行（即為異議人對向來車），速度很快
    ，因看到異議人的車輛違規左轉，所以就突然間停下來，但
    是我不記得那輛直行車輛的車號，我判斷是直行車輛綠燈直
    行，突然遇到異議人車輛違規左轉，才會突然煞停放慢速度
    ，另外我當警察29年，下個月就要退休，這是我長期的經驗
    法則，專業判斷，我取締過很多交通違規的案件，異議人未
    依號誌違規左轉，而且他當時也在紅單簽名，所以他應該知
    道他當時已經違規左轉；我本案執勤取締異議人時看的到南
    大路人行道燈號的綠燈或紅燈是否有亮，我在本院卷第36頁
    現場圖我執勤的地點上畫三角形，我在剛剛畫三角形的執勤
    地點也看得到人行道燈號的綠燈或紅燈是否有亮等語明確（
    見本院卷第54頁至第56頁背面），佐以證人劉芳偉身為執行
    交通勤務專業警察人員，受有相當之執勤訓練，平時應有多
    次處理類似情形之經驗，應不致發生誤認；且據卷附證人陳
    仁祥值勤位置之現場圖及以觀（見本院卷第36頁、第40頁編
    號8 照片），員警當時停等攔查之地點與南大路號誌及人行
    道燈號間視野良好，並無視線受阻、辨識困難之情況，舉發
    地點確可清楚觀察到該路口及人行道燈號變換之情形，亦足
    認員警以上開判斷準據，茲以研判異議人車行方向西大路左
    轉號誌並未亮起，對於異議人之違規行為當無誤判之虞；復
    證人與異議人於本院調查時固就所見實情，各執一詞，但以
    證人係執行交通勤務之員警，之前與異議人素不相識，並無
    仇怨，僅因執行巡邏勤務，而偶然舉發本件違規，並無憑空
    捏造違規事實，藉此誣攀異議人之必要，且判斷依據亦非僅
    止於一端，亦未依據異議人所質疑之新竹市○○路號誌秒數
    為斷，足認證人前開所述屬實，尚可採信。
  (二)異議人雖以前揭陳詞置辯，惟查：
    1.按在無其他標誌、標線禁制或指示下，圓形綠燈表示准許
      車輛直行或左、右轉；箭頭綠燈表示僅准許車輛依箭頭指
      示之方向行駛，道路交通標誌、標線、號誌設置規則第20
      6 條第1 款第1 目、第2 目定有明文。據此規定，於行進
      方向之交通號誌為直行及右轉箭頭綠燈時，不論有無紅燈
      禁止左轉，亦僅能直行或右轉，而不能左轉，僅於左轉箭
      頭綠燈時，方可左轉。本件異議人車行方向西大路左轉南
      大路之路口，於異議人車行方向西大路直行綠燈時，尚不
      能左轉中央路，應待號誌轉換為左轉箭頭綠燈之左轉專用
      時相時，方可依號誌指示左轉，並有上開交通控制中心時
      制計劃報表（下方呈現出各時相之綠燈燈號箭頭方向）及
      現場圖暨現場照片在卷可稽（見本院卷第33、37至41頁）
      互核屬實。
    2.上揭交通標誌、標線、號誌設置規則之規定既甚為明確，
      且該設置規則係依規定公告發布，另於申請汽車駕駛執照
      考驗時，藉由筆試測驗（道路交通安全規則第65條），讓
      汽車駕駛人知悉道路交通安全規則及各種交通號誌、標線
      所顯示的意義，而異議人係合法持有駕照之人，有證號查
      詢汽車駕駛人資料附卷可稽（見本院卷第21頁），對於前
      揭道路交通標誌意涵，及道路交通規則自應知之甚詳，並
      應加以遵守，故異議人於該路段駕車，仍須依道路交通標
      誌、標線、號誌之指示行駛對箭頭綠燈所示意義即應熟知
      並確實遵守，則在直行綠燈（非圓形綠燈）未明確指示左
      轉方向之際，駕駛人本不得冒然左轉，縱使異議人對該路
      段燈號設計有不甚熟悉之情形，然直行箭頭綠燈本身之指
      示已甚為明確（見本院卷第38頁現場照片），並無令駕駛
      人混淆之虞，故異議人尚難以有所謂「有瞄到」左轉綠燈
      亮起之模擬兩可不明確辯識陳詞，而非確實看到左轉綠燈
      亮起，即遽以任意左轉行駛，是其此番辯詞，顯有疑竇之
      處，亦難因此認為異議人並未違規。從而，異議人前揭所
      辯，不足採信，本件事證明確，異議人之違規行為堪以認
      定。
五、綜上所述，本件異議人於前揭時、地，駕駛汽車於轉彎時，
    不依號誌指示行進之違規事實，事證明確，洵堪認定。原處
    分機關依道路交通管理處罰條例第48條第1 項第2 款規定，
    裁處罰鍰6 百元，並依同條例第63條第1 項第1 款，記違規
    點數1 點，核無不當。本件異議為無理由，應予駁回。
據上論斷，應依道路交通管理處罰條例第87條第2 項、道路交通
事件處理辦法第18條，裁定如主文。
中    華    民    國   100    年    9     月    5     日
                  交通法庭法  官  林建鼎
以上正本證明與原本無異。
如不服本裁定，應於裁定送達後5 日內向本院提出抗告狀（需附
繕本）。
中    華    民    國   100    年    9     月    5     日
                          書記官  黃伊婕